臺灣臺南地方法院刑事判決
109年度交訴字第192號
公  訴  人  臺灣臺南地方檢察署檢察官
被      告  莊雅雯


選任辯護人  陳清白律師
上列被告因公共危險等案件，經檢察官提起公訴（109年度調偵
字第1878號），嗣被告於本院行準備程序時就被訴事實為有罪之
陳述後，經本院裁定以簡式審判程序審理，判決如下：
    主  文
甲○○犯肇事致人傷害逃逸罪，處有期徒刑陸月。緩刑貳年，緩刑
期間付保護管束，並應自本判決確定之日起壹年內接受法治教育
貳場次。
    事  實
一、甲○○於民國108年10月3日上午7時21分許，騎乘車牌號碼000
    -000號普通重型機車搭載其子，沿臺南市東區仁和路由北往
    南方向行駛，行經仁和路與自由路1段交岔路口前之仁和路
    機車待轉區時，理應注意汽機車行駛時，駕駛人應注意車前
    狀況及兩車並行之間隔，並隨時採取必要之安全措施，且汽
    機車超車時，應顯示左方向燈並於前車左側保持半公尺以上
    之間隔超過，行至安全距離後，再顯示右方向燈駛入原行路
    線，以避免危險之發生，而依當時晴天、日間自然光線、柏
    油路面、乾燥、無缺陷、無障礙物、視距良好等狀況，並無
    不能注意之情事，竟疏未注意，於超越丙○○所騎乘、同向行
    駛在右前方之電動自行車時，不慎擦撞突然向左偏行之丙○○
    所騎乘之電動自行車，致丙○○人車倒地（甲○○人車未倒），
    並因而受有左側股骨骨折之傷害(甲○○被訴過失傷害部分，
    業經丙○○撤回告訴，由本院另為判決)。詎甲○○明知及此，
    竟基於駕駛動力交通工具肇事致人受傷而逃逸之故意，未對
    丙○○採取任何必要之救護措施，亦未報警處理或留在現場處
    理車禍相關事宜，即逕自騎乘上開車牌號碼000-000號普通
    重型機車搭載其子逃離現場。嗣經警據報到場處理，並調閱
    路口監視錄影器，始循線查悉上情。
二、案經丙○○訴由臺南市政府警察局第一分局(下稱第一分局)報
    告臺灣臺南地方檢察署（下稱臺南地檢署）檢察官偵查起訴
    。
    理  由
一、本案被告甲○○所犯係死刑、無期徒刑或最輕本刑為3年以上
    有期徒刑以外之罪，亦非屬高等法院管轄第一審案件之罪，
    其就被訴事實為有罪之陳述，經本院告知簡式審判程序之旨
    ，並聽取檢察官、被告及辯護人之意見後，依刑事訴訟法第
    273條之1第1項之規定，裁定行簡式審判程序，是依刑事訴
    訟法第273條之2規定，本案之證據調查，不受同法第159條
    第1項、第161條之2、第161條之3、第163條之1及第164條至
    第170條所規定證據能力認定及調查方式之限制，合先敘明
    。
二、上開犯罪事實，業據被告於本院準備程序與審理中均坦承不
    諱，核與證人即告訴人丙○○於警詢、偵查中之證述（見警卷
    第7至10頁；臺南地檢署108年度偵字第19767號卷，下稱偵1
    卷，第17至19頁；臺南地檢署109年度調偵字第285號卷，下
    稱偵2卷，第19至21頁），情節相符，並有臺南市立醫院診
    斷證明書（見警卷第11頁）、道路交通事故現場圖（見警卷
    第12頁）、道路交通事故調查表㈠㈡（見警卷第13至14頁）、
    第一分局交通分隊疑似道路交通事故肇事逃逸追查表（見警
    卷第18頁正反面）、第一分局交通分隊道路交通事故當事人
    登記聯單（見警卷第19頁）、車號000-000車輛詳細資料報
    表（見警卷第20頁）、證號查詢機車駕駛人查詢結果（見警
    卷第21頁）、臺南市政府警察局舉發違反道路交通管理事件
    通知單（見警卷第22頁）、現場照片及監視器照片（見警卷
    第23至35頁）、檢察官109年2月17日勘驗筆錄（見偵2卷第1
    3至14頁）、109年5月8日臺南市車輛行車事故鑑定委員會南
    市交鑑字第1090570113號函所附南鑑0000000案鑑定意見書
    （見偵2卷第29至32頁）等各1份在卷可稽，足認被告之任意
    性自白與事實相符，應足採信。本案事證明確，被告犯行洵
    堪認定，應依法論科。
三、核被告所為，係犯刑法第185條之4之肇事致人傷害逃逸罪。
    至司法院釋字第777號解釋意旨固謂：非因駕駛人之故意或
    過失所致事故之情形是否構成刑法第185條之4所規定之「肇
    事」，尚非一般受規範者所得理解或預見，於此範圍內，其
    文義有違法律明確性原則，此違反部分應自該解釋公布之日
    起失其效力；然依該解釋意旨，刑法第185條之4就「駕駛人
    因故意或過失肇致事故」致人傷亡而逃逸之處罰部分，因無
    前述不明確之情形，即仍屬現行有效之法律。查本案被告對
    於本件交通事故之發生，確有上開犯罪事實中所載之過失等
    情，業據其坦承在卷，復有前開道路交通事故現場圖、道路
    交通事故調查表㈠㈡、現場照片及監視器照片及109年5月8日
    臺南市車輛行車事故鑑定委員會南市交鑑字第1090570113號
    函所附南鑑0000000案鑑定意見書等在卷可佐，其過失責任
    明確，本件自非屬司法院釋字第777號解釋所指因「肇事」
    文義有違法律明確性原則而失其效力之範圍，仍有刑法第18
    5條之4規定之適用，附此敘明。
四、又按刑法第59條規定犯罪之情狀可憫恕者，得酌量減輕其刑
    ，其所謂「犯罪之情狀」，與同法第57條規定科刑時應審酌
    之一切情狀，並非有截然不同之領域，於裁判上酌減其刑時
    ，應就犯罪一切情狀（包括第57條所列舉之10款事項），予
    以全盤考量，審酌其犯罪有無可憫恕之事由（即有無特殊之
    原因與環境，在客觀上足以引起一般同情，以及宣告法定低
    度刑，是否猶嫌過重等等），以為判斷（最高法院95年度台
    上字第6157號判決意旨參照）。又刑法第59條之酌量減輕其
    刑，於犯罪之情狀顯可憫恕，認科以最低度刑仍嫌過重者，
    即有其適用。而是否適用刑法第59條規定酌量減輕其刑，係
    實體法上賦予法院得依職權裁量之事項（最高法院102年度
    台上字第656號判決意旨參照）。再按刑法第185條之4肇事
    逃逸罪之法定刑度為「1年以上7年以下有期徒刑」，然同為
    肇事逃逸者，其原因動機不一，犯罪情節未必盡同（如致人
    於死、重傷或輕傷者），其肇事逃逸行為所造成危害社會之
    程度自屬有異，法律科處此類犯罪，所設之法定最低本刑卻
    同為「1年以上有期徒刑」，不可謂不重；於此情形，倘依
    其情狀處以未滿1年之有期徒刑，即足以懲儆，並可達防衛
    社會之目的者，自非不可依客觀之犯行與主觀之惡性二者加
    以考量其情狀，是否有可憫恕之處，適用刑法第59條規定酌
    量減輕其刑，期使個案裁判之量刑，能斟酌至當，符合比例
    原則。經查：本案被告騎乘普通重型機車，欲超越同向行駛
    在右前方、騎乘電動自行車之告訴人時，疏未注意保持安全
    間隔距離，而告訴人亦有左偏行駛未注意安全距離之過失，
    致2車發生碰撞，告訴人因而人車倒地，並受有左側股骨骨
    折之傷害，被告竟未察看告訴人之傷勢或協助救護，亦未留
    在現場等待員警前來處理，即逕自離開肇事現場，罔顧告訴
    人之身體安全，實有不該。惟被告犯後已知所悔悟、坦承犯
    行，而本件告訴人所受傷害尚非重大，被告亦已與告訴人達
    成和解，此有和解書1份在卷可參（見本院卷第77、79頁）
    ，顯見被告犯後實有悔意，並盡力彌補過錯。綜上，本院認
    被告上開犯行，如處以最低刑度，猶嫌過重，本案確屬情輕
    法重，被告在客觀上顯可憫恕，爰依刑法第59條規定，酌量
    減輕其刑。至司法院釋字第777號解釋意旨雖另認：102年修
    正公布之刑法第185條之4規定，一律以1年以上7年以下有期
    徒刑為其法定刑，致對犯罪情節輕微者無從為易科罰金之宣
    告，對此等情節輕微個案構成顯然過苛之處罰，於此範圍內
    ，不符憲法罪刑相當原則，與憲法第23條比例原則有違；此
    違反部分，應自該解釋公布之日起，至遲於屆滿2年時，失
    其效力。但本院審酌相關情節後，已依刑法第59條規定酌減
    被告刑度，尚無前揭解釋意旨所指對情節輕微個案構成顯然
    過苛處罰之情形，自仍應依法予以判決，併此敘明。
五、爰審酌被告騎乘普通重型機車，因過失與騎乘電動自行車之
    告訴人發生碰撞、致告訴人受傷後，明知自己肇事致告訴人
    受有傷害，竟未察看告訴人之傷勢或加以即時救護即逕自離
    去，罔顧告訴人之身體安全，同時增加釐清肇事者身分及肇
    事責任歸屬之困難，所為實有不該。惟念被告犯後坦承犯行
    ，態度尚可，併考量其本件犯行之動機、所造成之危害等犯
    罪情狀，兼衡其於本案前並無任何犯罪紀錄，素行良好，暨
    其於本院審理中自陳高職畢業之智識程度，已婚、須扶養4
    個未成年小孩，現為家管，為中低收入戶之家庭經濟生活狀
    況等一切情狀，量處如主文所示之刑，以資警懲。
六、又被告前無任何其他犯罪前科紀錄，此有其臺灣高等法院被
    告前案紀錄表1份在卷可憑。本院審酌被告過去素行皆屬良
    好，其本件肇事逃逸之犯行，應係一時失慮，致罹刑章。而
    其本件犯行所造成之損害，尚非重大，其犯後已能悔改知錯
    、坦認犯行，亦業與告訴人達成和解，堪認被告歷經此次偵
    、審程序，當能知所警惕，信無再犯之虞。準此，本院認前
    開對被告宣告之刑，應以暫不執行為適當，爰依刑法第74條
    第1項第1款規定，宣告緩刑2年，以啟自新。惟為強化被告
    之法治概念，使其於緩刑期內能深知警惕，爰併依刑法第74
    條第2項第8款之規定，命被告接受法治教育課程2場次，並
    依刑法第93條第1項第2款規定，於緩刑期間付保護管束，俾
    能予以適當督促，以期符合緩刑之目的。
據上論斷，應依刑事訴訟法第273條之1第1項、第299條第1項前
段，刑法第185條之4、第59條、第74條第1項第1款、第2項第8款
、第93條第1項第2款，判決如主文。
本案經檢察官柯博齡提起公訴，檢察官乙○○到庭執行職務。 
中　　華　　民　　國　　110 　年　　1 　　月　　12　　日
　　　　　　　　　刑事第一庭　法　官　陳　薇
以上正本證明與原本無異。
如不服本判決應於收受本判決後20日內向本院提出上訴書狀，並
應敘述具體理由。其未敘述上訴理由者，應於上訴期間屆滿後20
日內向本院補提理由書狀（均須按他造當事人之人數附繕本）「
切勿逕送上級法院」。 
　　　　　　　　　　　　　　　書記官  詹淳涵
中　　華　　民　　國　　110 　年　　1 　　月　　12　　日